---
title: "Příklad 5"
author: ''
date: "2024-02-08"
output:
  pdf_document: default
  html_document: default
  word_document: default
---

```{r setup, include=FALSE}
knitr::opts_chunk$set(echo = TRUE)
```

# Definice základních pojmů

Náhodná veličina: čas vypracování testu (min)

Tato náhodná veličina má normální rozdělení N($\mu$,$\sigma$).

$\mu=110$,

$\sigma=6$.

# Grafické znázornění

$\mu-3\sigma=110-3\cdot 6=92$,

```{r}
110-3*6
```

$\mu+3\sigma=110+3\cdot 6=128$.

```{r}
110+3*6
```

```{r out.width='75%'}
x=seq(92,128,length=100)
plot(x,dnorm(x,110,6),"l")
```

99,73 % studentů dokončí test v intervalu 92 až 128 minut.


$P(X<120)=?$

```{r out.width='70%'}
plot(x,dnorm(x,110,6),"l")
y=seq(92,120,length=1000)
lines(y,dnorm(y,110,6),"h",col="blue")
```

$P(X<120)=P(-\infty<X<120)=F(120)-F(-\infty)=F(120)-0=F(120)$.

```{r}
pnorm(120,110,6)
```
$P(X<120)=0{,}952$.

Asi 95,2 % studentů dokončí test do dvou hodin.


$P(X<t)=0{,}99$,

$P(-\infty<X<t)=0{,}99$,

$F(t)-F(-\infty)=0{,}99$,

$F(t)=0{,}99$.

$t=t_{0{,}99}=124$ (min)  (99% kvantil).

```{r}
qnorm(0.99,110,6)
```

Aby test dokončilo alespoň 99 % studentů, mělo by na něj být dáno alespoň 124 minut.







