---
title: "Semestrální práce"
author: "Vojtěch Benda"
date: "25.3.2024"
urlcolor: blue
---

```{r setup, include=FALSE} 
knitr::opts_chunk$set(warning = FALSE, message = FALSE) 
```

# Úvod
V mé semestrální práci jsem se rozhodl využít párový t-test pro porovnání vstřelených gólů za celou sezónu
mezi dvěma největšími španělskými fotbalovými kluby, FC Barcelona a Real Madrid.
Data jsou od sezóny 2008/09 až po loňskou sezónu 2022/23. (Aktuální sezóna 2023/24 ještě není ukončena je odehráno 29 z 38 zápasů a tudíž by data byla zkreslená).
Do dat jsou zahrnuty pouze golý ze zápasů La ligy a tedy nejsou zahrnuty goly z jiných soutěží(Copa del Rey, Copa de España, Liga Mistrů, Superpohár atd.).

Data jsem čerpal ze stránky [footystats](https://footystats.org/spain/la-liga/goals-scored-table#), kde jsou přehledně zobrazeny.



| Sezóna | Barcelona | Real Madrid |
|:---|:---|:---|
| 2008/09 | 105 | 83 |
| 2009/10 | 98 | 102 |
| 2010/11 | 95 | 102 |
| 2011/12 | 114 | 121 |
| 2012/13 | 115 | 103 |
| 2013/14 | 100 | 104 |
| 2014/15 | 110 | 118 |
| 2015/16 | 112 | 110 |
| 2016/17 | 116 | 106 |
| 2017/18 | 99 | 94 |
| 2018/19 | 90 | 63 |
| 2019/20 | 86 | 70 |
| 2020/21 | 85 | 67 |
| 2021/22 | 68 | 80 |
| 2022/23 | 70 | 75 |


# Příprava dat


## Zadaní hodnot
```{r}
barcelona <- c(105, 98, 95, 114, 115, 100, 110, 112, 116, 99, 90, 86, 85, 68, 70)
real_madrid <- c(83, 102, 102, 121, 103, 104, 118, 110, 106, 94, 63, 70, 67, 80, 75)
sezony<- c("2008/09","2009/10","2010/11","2011/12","2012/13","2013/14","2014/15",
"2015/16","2016/17","2017/18","2018/19","2019/20","2020/21","2021/22","2022/23")
```

## Vizualizace dat vhodným grafem

```{r}
barplot(rbind(barcelona,real_madrid),col=c("blue","white"),beside=TRUE,
legend.text=c("Barcelona","Real Madrid"),main="Počet vstřelených gólů za sezónu",
xlab="Sezóna",ylab="Počet gólů",names.arg=sezony,ylim=c(0,140),cex.names=0.65,las=2)
```

# Definice základní pojmů

Statistický znak x:\
- Počet gólů vstřelených za sezónu

Statistická jednotka: \
- FC Barcelona\
- Real Madrid

Základní soubor:\
- všechny sezóny špaňělské ligy 

Výběrový soubor:\
- 15 sezón španělské ligy (2008/09 - 2022/23)


# Výpočet základnich číselných charakteristik

## Barcelona

### Průměr
```{r}
mean(barcelona)
```
### Medián
```{r}
median(barcelona)
```
### Rozptyl
```{r}
var(barcelona)
```
### Směrodatná odchylka
```{r}
sd(barcelona)
```

## Real Madrid

### Průměr
```{r}
mean(real_madrid)
```
### Medián
```{r}
median(real_madrid)
```
### Rozptyl
```{r}
var(real_madrid)
```
### Směrodatná odchylka
```{r}
sd(real_madrid)
```

## Shrnutí

| | Barcelona | Real Madrid |
|:---|:---|:---|
| Průměr | 97,53333 | 93,2 |
| Medián | 99 | 102 |
| Rozptyl | 237,8381 | 353,4571 |
| Směrodatná odchylka | 15,422 |  18,80046 |

    
# Ověření podmínky normality (sahpira-wilkův test)

$H_0:$ Sledovaný znak má normální rozdělení\
$H_1:$ Sledovaný znak nemá normální rozdělení\
$\alpha = 0,05$ hladina významnosti

## Barcelona
```{r}
shapiro.test(barcelona)
```

P-hodnota je 0,2032 a tedy $P_{hodnota} > \alpha = 0,2032 > 0,05$ a ponecháváme nulovou hypotézu. Což znamená, že znak má normální rozdělení.


## Real Madrid
```{r}
shapiro.test(real_madrid)
```
P-hodnota je 0,2867 a tedy $P_{hodnota} > \alpha = 0,2867 > 0,05$ a ponecháváme nulovou hypotézu. Což znamená, že znak má normální rozdělení.


# Párový t-test

$H_0: \mu_A = \mu_B$ (celkový průměrný počet gólů za sezónu je stejný pro oba týmy)\
$H_1: \mu_A \neq \mu_B$ (celkový průměrný počet gólů za sezónu není stejný pro oba týmy)\
$\alpha = 0,05$ hladina významnosti\
kde:\
$\mu_A$ je průměrný počet gólů za sezónu pro Barcelonu\
$\mu_B$ je průměrný počet gólů za sezónu pro Real Madrid

```{r}
t.test(barcelona,real_madrid,paired=TRUE)
```
P-hodnota je 0,1968 a tedy $P_{hodnota} > \alpha = 0,1968 > 0,05$ a ponecháváme nulovou hypotézu. Což znamená, že průměrný počet gólů za sezónu je stejný pro oba týmy.

# Závěr

Na základě provedeného t-testu, p-hodnota je 0,1968, což je větší než standardní hladina významnosti $\alpha =0,05$. To znamená, že neexistuje dostatečný statistický důkaz pro zamítnutí nulové hypotézy.
Nulová hypotéza, která předpokládá, že průměrný počet gólů vstřelených Barcelonou a Realem Madridem za sezónu je stejný.
Jinými slovy, na základě dostupných dat a provedeného t-testu, nemůžeme tvrdit, že by existoval statisticky významný rozdíl v průměrném počtu gólů vstřelených těmito dvěma týmy za sezónu. 



