---
title: "Příklad 9"
author: "Vojtěch Benda"
date: "15.2.2024"
output: html_document
---

# Zadaní
Určete empirické charakteristiky počtu nehod za den, registrovaných na policejní stanici během 53 dnů:

1 ; 0 ; 2 ; 3 ; 1 ; 2 ; 0 ; 1 ; 4 ; 1 ; 2 ; 0 ; 1 ; 1 ; 3 ; 0 ; 1 ; 2 ; 1 ; 1 ; 1 ; 2 ; 0 ; 5 ; 0 ; 1 ; 1 ; 2 ; 1 ; 2 ; 2 ; 0 ; 3 ; 1 ; 0 ; 3 ; 5 ; 2 ; 6 ; 1 ; 0 ; 2 ; 3 ; 0 ; 2 ; 1 ; 0 ; 1 ; 2 ; 3 ; 4 ; 3 ; 1


```{r setup, include=FALSE}
knitr::opts_chunk$set(echo = TRUE)
```

# Definice základní pojmů

Statistický znak x: počet nehod za den

Statistická jednotka: den

Základní soubor: všechny dny

Výběrový soubor: 53 dnů

# Zadaní hodnot

```{r}
data_lines <- read.table("prikladData4.txt", quote = "\"", comment.char = "")
x <- as.matrix(data_lines)
```

## Výběrová směrodatná odchylka
```{r}
sd(x)
```
## Medián
```{r}
median(x)
```


# Roztřídění datového souboru

```{r}
min(x)
max(x)
```

Naměřené hodnoty jsou v intervalu $\langle 0, 6 \rangle$.

Rozpětí je $R=6 - 0 = 6$.

## Četnosti
```{r}
cetnost <- table(x)
cetnost
```

```{r}
cetnosti_df <- as.data.frame(cetnost)
cetnosti_df
```


Na základě tyčového diagramu lze předpokládat, že chování sledovaného znaku by mohlo být popsáno Poissonovým rozdělením.

Modus - nejčastěji vyskytující se hodnota: 1

## Vykreslení grafu
```{r}
plot(as.numeric(cetnosti_df$x), as.numeric(cetnosti_df$Freq)/53, type = "h", xlab = "Počet nehod za den", ylab = "Četnost", main = "Počet nehod za den", col = "blue", lwd = 8)
lines(as.numeric(cetnosti_df$x), dpois(as.numeric(cetnosti_df$x), lambda = mean(x)), col = "red", lwd = 2)
```