---
title: "Příklad 9"
author: "Vojtěch Benda"
date: "15.2.2024"
output: html_document
---

# Zadaní
V předvolebním průzkumu se výzkumná agentura dotázala 1207 respondentů, zda budou volit stranu S. Počet kladných odpovědí byl 145. Určete prognózu procenta počtu voličů této strany a 95% interval spolehlivosti tohoto počtu. Ve volbách pak strana S získala 13,4 % hlasů. Testujte rozdíl mezi prognózou a skutečným výsledkem voleb.

```{r setup, include=FALSE}
knitr::opts_chunk$set(echo = TRUE)
```

# Definice základní pojmů

Statistický znak x: Budete volit starnu S? (Ano, Ne)

Statistická jednotka: volič

Základní soubor:  všichni voliči

Výběrový soubor: 1207 voličů

Sledovaný znak je kvalitativní, protože se jedná o odpovědi Ano/Ne.

Znak převedeme na diskretní kvantitativní znak, kde Ano = 1 a Ne = 0.

Bodovým odhadem parametru p je výběrový průměr.

$$p\approx\bar{x} = \frac{145}{1207} = 0,12$$

## Formulace hypotézy

$H0: p = p_0$

$H1: p \neq p_0$

## Výpočet intervalu spolehlivosti
```{r}
prop.test(145, 1207, alternative = "two.sided", conf.level = 0.134)
```

## Volba hladiny významnosti
Volíme hladinu významnosti $\alpha = 0,05$.

## Závěr testu

Vzhledem k tomu, že $p = 0,12$ a $p_0 = 0,134$, můžeme na hladině významnosti $\alpha = 0,05$ zamítnout nulovou hypotézu a přijmout alternativní hypotézu. Průzkum odpovídá skutečnému výsledku voleb.