---
title: "Příklad 9"
author: "Vojtěch Benda"
date: "15.2.2024"
output: html_document
---

# Zadaní
Autobusová linka měla na určité trase průměrnou dobu jízdy 12 minut. Na trase byly provedeny změny. Posuďte, zda tyto změny změnily dobu jízdy, jestliže při devíti jízdách bylo dosaženo těchto časů (v minutách):

12,5 ; 13,5 ; 11,9 ; 12,2 ; 13,0 ; 14,3 ; 12,2 ; 11,8 ; 14,0

```{r setup, include=FALSE}
knitr::opts_chunk$set(echo = TRUE)
```

# Definice základní pojmů

Statistický znak x: doba jízdy

Statistická jednotka: jízda 

Základní soubor: všechny jízdy

Výběrový soubor: devět jízd

# Zadaní hodnot

```{r}
x <- c(12.5, 13.5, 11.9, 12.2, 13.0, 14.3, 12.2, 11.8, 14.0)
```

# Výpočet základnich číselných charakteristik

## Výběrový průměr

```{r}
x_prumer <- mean(x)
x_prumer
```

## Výběrový rozptyl

```{r}
x_rozptyl <- var(x)
x_rozptyl
```

## Výběrová směrodatná odchylka

```{r}
x_smerodatna_odchylka <- sd(x)
x_smerodatna_odchylka
```

## Medián

```{r}
x_median <- median(x)
x_median
```

## Kontrola přítomnosti extrémních hodnot krabičkovým grafem

```{r}
boxplot(x)
```

Žádna extrémní hodnota není přítomna.

## Emperická distribuční funkce

```{r}
plot(ecdf(x))
curve(pnorm(x, x_prumer, x_smerodatna_odchylka), col = "red", add = TRUE)
curve(pexp(x, 1 / x_prumer), col = "blue", add = TRUE)
```

Na základě lze předpokládat, že chování sledoného znaku lze popsat normálním rozdělením (červená křivka).

# t-test
Budeme chtít otěřit předpoklad, že změna trasy vedka k prodloužení změny jízdy. Tento předpoklad bude testován na hladině významnosti 5 %.

## Formulace hypotézy

$H0: \mu \leq 12$

$H1: \mu > 12$

## Výpočet t-statistiky

```{r}
t.test(x, mu = 12, alternative = "greater")
```

## Volba hladiny významnosti
P hodnota je menší než 0.05, tudíž zamítáme nulovou hypotézu. Změna trasy vedla k prodloužení doby jízdy.
