---
title: "Příklad 1"
author: "Vojtěch Benda"
date: "21.3.2024"
output: html_document
---

# Zadaní
Jsou dány měsíční tržby (v tisících korunách) za dobu půl roku. Zjištěné tržby jsou uvedeny v tabulce.

|   Prodavač      |  Tržby v tis. Kč     |
|:-----------------|----:|----:|----:|----:|----:|----:|----:|
|1         |12 |10| 9| 10| 11|9|
|2         |10 |12 |11 |12 |14 |13|
|3       |19| 18 |16| 17| 16 |15|


```{r setup, include=FALSE}
knitr::opts_chunk$set(echo = TRUE)
```

# Definice základní pojmů

Statistický znak x: tržby  (kvantitativní znak)\
                A: Prodavač (kvalitativní znak, faktor)

Statistická jednotka: měsíc 1. prodavače, měsíc 2. prodavače, měsíc 3. prodavače

Základní soubor: Všechny měsíce jednotlivých prodavačů

Výběrový soubor: 6 vybraných měsíců jednotlivých prodavačů


# Zadaní hodnot

```{r}
x <- c(12,10,9,10,11,9,10,12,11,12,14,13,19,18,16,17,16,15)
faktor <- c(rep("1.prvni", 6), rep("2.druhy", 6), rep("3.treti", 6))
```

## Vstupní data
```{r}
vstupdni_data <- data.frame(x, faktor)
vstupdni_data
```


## Ověření podmínky normality (Shapiro-Wilkův test)

### 1. prodavač

$H_0:$ Sledovaný znak X má normální rozdělením

$H_1:$ Sledovaný znka nemá normální rozdělení

```{r}
shapiro.test(x[1:6])
```

Volíme $\alpha = 0,05$ a poronáme ji s p-hodnotou

P-hodnota je 0,4207 a je vetší než $\alpha$, $0,4207>0,05$,
ponecháme tedy $H_0$ a sledovaný znak má normální rozdělení

### 2. prodavač

$H_0:$ Sledovaný znak X má normální rozdělením

$H_1:$ Sledovaný znka nemá normální rozdělení

```{r}
shapiro.test(x[7:12])
```

Volíme $\alpha = 0,05$ a poronáme ji s p-hodnotou

P-hodnota je 0,96 a je vetší než $\alpha$, $0,96>0,05$,
ponecháme tedy $H_0$ a sledovaný znak má normální rozdělení

### 3. prodavač

$H_0:$ Sledovaný znak X má normální rozdělením

$H_1:$ Sledovaný znka nemá normální rozdělení

```{r}
shapiro.test(x[13:18])
```

Volíme $\alpha = 0,05$ a poronáme ji s p-hodnotou

P-hodnota je 0,8043 a je vetší než $\alpha$, $0,8043>0,05$,
ponecháme tedy $H_0$ a sledovaný znak má normální rozdělení

## Závěr 

Podmínky normality jsou splněny

## Ověření podmínky rovnosti rozptylu (Bertlettův test)

### Formulace hypotézy a výpočet

$H_0: \sigma_{G}^2=\sigma_{SOS}^2=\sigma_{SOU}^2$ (rozptyly jsou stejné)

$H_1: \sigma_{G}^2\neq\sigma_{SOS}^2\neq\sigma_{SOU}^2$  (rozptyly nejsou stejné)

```{r}
bartlett.test(x~faktor,vstupdni_data)
```
Volíme $\alpha = 0,05$ a poronáme ji s p-hodnotou

P-hodnota je 0,8757 je vetší než $\alpha$ $0,8757>0,05$,
ponecháme tedy $H_0$ a sledovaný znak má stejný rozptylu

# Porovnání bodových výsledku (ANOVA)

### Formulace hypotézy a výpočet

$H_0:\mu_{G}=\mu_{SOS}=\mu_{SOU}$ (prodavač / faktor nemá vliv na tržby)

$H_1:\mu_{G}\neq\mu_{SOS}\neq\mu_{SOU}$ (prodavač / faktor má vliv na tržby)

```{r}
vysledek<-aov(x~faktor,vstupdni_data)
summary(vysledek)
```

Volíme $\alpha = 0,05$ a poronáme ji s p-hodnotou

P-hodnota je  $1.22e^{-6} = 1.22 x 10^{-6} = 0,00000122$ je menší než $\alpha$ $0,00000122>0,05$,
ponecháme tedy $H_1$. Prodavač má vliv na velikost tržeb

### Grafické znázornění

```{r}
boxplot(x~faktor,vstupdni_data)
```

### Zjištění, který prodavač se odlišuje

Protože máme stejné rozshahy výběru, použijeme Tukeyovu metodu

Pro všechny testy máme 

$H_0:$
$H_1:$
```{R}
TukeyHSD(vysledek)
```