---
title: "Příklad 2"
author: "Vojtěch Benda"
date: "21.3.2024"
output: html_document
---

# Zadaní
Je potřeba porovnat úspěšnost absolventů tří typů středních škol
(gymnázií, středních odborných škol - SOS a středních odborných učilišť zakončených maturitní zkouškou - SOU)
u přijímacího testu studijních předpokladů na fakultě ekonomického zaměření. Dosažené bodové výsledky náhodně vybraných
jednadvaceti uchazečů jsou uvedeny v tabulce.

|   Typ školy      |  Dosažené body      |
|:-----------------|----:|---:|----:|---:|---:|----:|---:|----:|---:|
|Gymnázium         |45| 55| 57| 60| 61| 63| 55| 60| 48|
|SOŠ         |48| 55| 61 |55| 63| 58 |52|
|SOU       |53 |41| 50 |54| 52|


```{r setup, include=FALSE}
knitr::opts_chunk$set(echo = TRUE)
```

# Definice základní pojmů

Statistický znak x: bodové hodnocení testu (kvantitativní znak)\
                A: typ střední školy (kvalitativní znak, faktor)

Statistická jednotka: student G, student SOS, student SOU

Základní soubor: všichni studenti G, SOS, SOU

Výběrový soubor: 9 studentů G, 7 studentů SOS, 5 studentů SOU


# Zadaní hodnot

```{r}
x <- c(45, 55, 57, 60, 61, 63, 55, 60, 48, 48, 55, 61, 55, 63, 58, 52, 53, 41, 50, 54, 52)
faktor <- c(rep("G", 9), rep("SOS", 7), rep("SOU", 5))
```

## Vstupní data
```{r}
vstupdni_data <- data.frame(x, faktor)
vstupdni_data
```


## Ověření podmínky normality (Shapiro-Wilkův test)

### G

$H_0:$ Sledovaný znak X má normální rozdělením

$H_1:$ Sledovaný znka nemá normální rozdělení

```{r}
shapiro.test(x[1:9])
```

Volíme $\alpha = 0,05$ a poronáme ji s p-hodnotou

P-hodnota je 0,2595 je vetší než $\alpha$ $0,25>0,05$,
ponecháme tedy $H_0$ a sledovaný znak má normální rozdělení

### SOS

$H_0:$ Sledovaný znak X má normální rozdělením

$H_1:$ Sledovaný znka nemá normální rozdělení

```{r}
shapiro.test(x[10:16])
```

Volíme $\alpha = 0,05$ a poronáme ji s p-hodnotou

P-hodnota je 0,9387 je vetší než $\alpha$ $0,9387>0,05$,
ponecháme tedy $H_0$ a sledovaný znak má normální rozdělení

### SOU

$H_0:$ Sledovaný znak X má normální rozdělením

$H_1:$ Sledovaný znka nemá normální rozdělení

```{r}
shapiro.test(x[17:21])
```

Volíme $\alpha = 0,05$ a poronáme ji s p-hodnotou

P-hodnota je 0,07687 je vetší než $\alpha$ $0,07687>0,05$,
ponecháme tedy $H_0$ a sledovaný znak má normální rozdělení