---
title: "Cvičení 5"
author: "Vojtěch Benda"
date: "8.2.2024"
output: html_document
---

# Zadaní
Doba (v minutách), kterou studenti potřebují na vypracování testu má normální rozdělení N(110; 62). Kolik procent studentů dokončení test do dvou hodin? Kolik minut by mělo být na vypracování testu dáno, aby jej dokončilo alespoň 99 % studentů?

```{r setup, include=FALSE}
knitr::opts_chunk$set(echo = TRUE)
```

# Definice základní pojmů

Náhodná veličina: Doba potřebná na vypracování testu

Tato náhodná veličina má normální rozdělení N($\mu$, $\sigma^2$)

$\mu=110$

$\sigma=6^2$

# Grafické znázornění

$\mu-3\sigma=110-3\cdot6=92$

$\mu+3\sigma=110+3\cdot6=128$

```{r}
x=seq(92,128,length=1000)
plot(x,dnorm(x,110,6),"l",col="red",xlab="Doba potřebná na vypracování testu",ylab="Hustota pravděpodobnosti",main="Hustota pravděpodobnosti")
y=seq(92,128,length=1000)
lines(y,dnorm(y,230,27.5),"h",col="blue")
```

$P(X<180) = P(-\infty<X<180) = F(180)-F(-\infty) = F(180)-0 = F(180)$


```{r}
pnorm(180,230,27.5)
```

# Graf distribuční funkce

```{r}
plot(x,pnorm(x,230,27.5),type="l",xlab="Denní návštěvnost",ylab="Hodnota distribuční funkce",main="Distribuční funkce")
```
