---
title: "Příklad 15"
author: "Vojtěch Benda"
date: "7. 3. 2024"
output: html_document
---

# Zadaní
Pro elektrické vedení bylo uvažováno o kabelech od dvou výrobců,
označených A a B. Při zkouškách v pevnosti tahu byly na 12 náhodně
vybraných kabelech od každého výrobce naměřeny hodnoty (v MPa):
A : 313 299 315 312 310 308 314 313 305 310 309 314
B : 307 322 313 313 311 316 315 314 308 319 313 312
Za předpokladu, že pevnost v tahu drátů má normální rozdělení,
testujte rozdíly mezi výběrovými rozptyly a průměry drátů.

```{r setup, include=FALSE}
knitr::opts_chunk$set(echo = TRUE)
```

# Definice základní pojmů

Statistický znak x: pevnost (v MPa)

Statistická jednotka: kabel výrobce A
                      kabel výrobce B

Základní soubor: všechny kabely výrobce A
                 všechny kabely výrobce B

Výběrový soubor: 12 náhodně vybraných kabelů výrobce A
                 12 náhodně vybraných kabelů výrobce B

# Zadaní hodnot

```{r}
x_A <- c(313, 299, 315, 312, 310, 308, 314, 313, 305, 310, 309, 314)
x_B <- c(307, 322, 313, 313, 311, 316, 315, 314, 308, 319, 313, 312)
```

# Výpočet základnich číselných charakteristik A


```{r}
x_A_prumer <- mean(x_A)
x_A_prumer
```

```{r}
x_A_rozptyl <- var(x_A)
x_A_rozptyl
```

```{r}
x_A_smerodatna_odchylka <- sd(x_A)
x_A_smerodatna_odchylka
```

```{r}
x_A_median <- median(x_A)
x_A_median
```

# Výpočet základnich číselných charakteristik B

```{r}
x_B_prumer <- mean(x_B)
x_B_prumer
```

```{r}
x_B_rozptyl <- var(x_B)
x_B_rozptyl
```

```{r}
x_B_smerodatna_odchylka <- sd(x_B)
x_B_smerodatna_odchylka
```

```{r}
x_B_median <- median(x_B)
x_B_median
```

Průměr výběrového souboru kabelů výrobce A je 310.1667 MPa, průměr výběrového souboru kabelů výrobce B je 313.5833 MPa. 

Rozptyl výběrového souboru kabelů výrobce A je 20.87879 MPa, rozptyl výběrového souboru kabelů výrobce B je 17.53788 MPa. 

Smerodatná odchylka výběrového souboru kabelů výrobce A je 4.569331 MPa, smerodatná odchylka výběrového souboru kabelů výrobce B je 4.187825 MPa. 

Medián výběrového souboru kabelů výrobce A je 311 MPa, medián výběrového souboru kabelů výrobce B je 313 MPa.


# Ověření podmínky normality (sahpira-wilkův test)

## Výrobce A
    
$H_0:$ Sledovaný znak X má normální rozdělení
$H_1:$ Sledovaný znak X nemá normální rozdělení

```{r}
shapiro.test(x_A)
```

W je menší než 1, tedy existuje odchylka od normálního rozdělení. Významnost této odchylky posoudíme porovnáním p-hodnodty s vlastní hladinou významnosti.

Volíme $\alpha = 0,05$. P-hodnota je větší než $\alpha$ ($0.06474 > 0.05 $), prijímáme $H_0$, což znamená, že sledovaný znak X má normální rozdělení.


## Výrobce B

$H_0:$ Sledovaný znak X má normální rozdělení
$H_1:$ Sledovaný znak X nemá normální rozdělení

```{r}
shapiro.test(x_B)
```
W je menší než 1, tedy existuje odchylka od normálního rozdělení. Významnost této odchylky posoudíme porovnáním p-hodnodty s vlastní hladinou významnosti.

Volíme $\alpha = 0,05$. P-hodnota je větší než $\alpha$ ($0.7893 > 0.05 $), prijímáme $H_0$, což znamená, že sledovaný znak X má normální rozdělení.

## Ověření 

```{r}
plot(x_A, x_B)
```
    
```{r}
boxplot(x_A)
boxplot(x_B)
```

Jeden z bodů leží mimo shluk bodů, což může znamenat odchylku od normálního rozdělení.
Tento bod odebereme a znovu ověříme normalitu.

```{r}
x_A <- c(313, 315, 312, 310, 308, 314, 313, 305, 310, 309, 314)
mean(x_A)
var(x_A)
sd(x_A)
median(x_A)
```

```{r}
x_B <- c(307, 313, 313, 311, 316, 315, 314, 308, 319, 313, 312)
mean(x_B)
var(x_B)
sd(x_B)
median(x_B)
```


# Porování rozptylů

$H_0: \sigma_A^2 = \sigma_B^2$ (rozptyly jsou stejné)

$H_1: \sigma_A^2 \neq \sigma_B^2$ (rozptyly nejsou stejné)

```{r}
var.test(x_A, x_B, alternative = "two.sided")
```

Volíme $\alpha = 0,05$. P-hodnota je větší než $\alpha$ ($0.7451 > 0.05 $), prijímáme $H_0$, což znamená, že rozptyly jsou stejné.


# Porovnání pevnosti kabelů

Budeme chtít zjistit, zda lze říct že pevnost kabelů výrobce A je menší než pevnost kabelů výrobce B.)

$H_0: \mu_A \geq \mu_B$ pevnost kabelů výrobce A je stejná nebo větší než pevnost kabelů výrobce B

$H_1: \mu_A < \mu_B$ pevnost kabelů výrobce A je menší než pevnost kabelů výrobce B

```{r}
t.test(x_A, x_B, alternative = "less", var.equal = TRUE)
```

Volíme $\alpha = 0,05$. P-hodnota je menší než $\alpha$ ($0.1247 < 0.05 $), zamítáme $H_0$, což znamená, že pevnost kabelů výrobce A je menší než pevnost kabelů výrobce B.