---
title: "Příklad 14"
author: "Vojtěch Benda"
date: "7. 3. 2024"
output: html_document
---

# Zadaní

U dvou sportovních škol, A a B, byla prověřována fyzická zdatnost absolventů. Z každé školy bylo náhodným způsobem vybráno po 12 studentech, kteří při proběhnutí kontrolní překážkové dráhy dosáhli těchto časů (v sekundách):
A: 60 154 122 90 105 68 160 76 73 88 92 104
B: 64 59 70 60 108 97 84 68 135 125 70 142
Za předpokladu, že tyto doby mají normální rozdělení, posuďte rozdíly mezi výběrovými rozptyly a průměry dosažených časů.

```{r setup, include=FALSE}
knitr::opts_chunk$set(echo = TRUE)
```

# Definice základní pojmů

Statistický znak x: doba proběhnutí překážkové dráhy (s)

Statistická jednotka: student školy A
                      student školy B

Základní soubor: všichni studenti školy A
                všichni studenti školy B

Výběrový soubor: 12 náhodně vybraných studentů školy A
                 12 náhodně vybraných studentů školy B

# Zadaní hodnot

```{r}
x_A <- c(60, 154, 122, 90, 105, 68, 160, 76, 73, 88, 92, 104)
x_B <- c(64, 59, 70, 60, 108, 97, 84, 68, 135, 125, 70, 142)
```

# Výpočet základnich číselných charakteristik A


```{r}
x_A_prumer <- mean(x_A)
x_A_prumer
```

```{r}
x_A_rozptyl <- var(x_A)
x_A_rozptyl
```

```{r}
x_A_smerodatna_odchylka <- sd(x_A)
x_A_smerodatna_odchylka
```

```{r}
x_A_median <- median(x_A)
x_A_median
```

# Výpočet základnich číselných charakteristik B

```{r}
x_B_prumer <- mean(x_B)
x_B_prumer
```

```{r}
x_B_rozptyl <- var(x_B)
x_B_rozptyl
```

```{r}
x_B_smerodatna_odchylka <- sd(x_B)
x_B_smerodatna_odchylka
```

```{r}
x_B_median <- median(x_B)
x_B_median
```

Průměrná doba proběhnutí překážkové dráhy studenty školy A je 99.33333 s, průměrná doba proběhnutí překážkové dráhy studenty školy B je 90.16667 s.

Rozptyl doby proběhnutí překážkové dráhy studenty školy A je 1024.788 s, rozptyl doby proběhnutí překážkové dráhy studenty školy B je 925.7879 s.

Směrodatná odchylka doby proběhnutí překážkové dráhy studenty školy A je 32.01231 s, směrodatná odchylka doby proběhnutí překážkové dráhy studenty školy B je 30.42676 s.

Medián doby proběhnutí překážkové dráhy studenty školy A je 91 s, medián doby proběhnutí překážkové dráhy studenty školy B je 77 s.


# Ověření podmínky normality (sahpira-wilkův test)

## Výrobce A
    
$H_0:$ Sledovaný znak X má normální rozdělení
$H_1:$ Sledovaný znak X nemá normální rozdělení

```{r}
shapiro.test(x_A)
```

W je menší než 1, tedy existuje odchylka od normálního rozdělení. Významnost této odchylky posoudíme porovnáním p-hodnodty s vlastní hladinou významnosti.

Volíme $\alpha = 0,05$. P-hodnota je větší než $\alpha$ ($0.1821 > 0.05 $), prijímáme $H_0$, což znamená, že sledovaný znak X má normální rozdělení.


## Výrobce B

$H_0:$ Sledovaný znak X má normální rozdělení
$H_1:$ Sledovaný znak X nemá normální rozdělení

```{r}
shapiro.test(x_B)
```
W je menší než 1, tedy existuje odchylka od normálního rozdělení. Významnost této odchylky posoudíme porovnáním p-hodnodty s vlastní hladinou významnosti.

Volíme $\alpha = 0,05$. P-hodnota je větší než $\alpha$ ($0.05981 > 0.05 $), prijímáme $H_0$, což znamená, že sledovaný znak X má normální rozdělení.

## Ověření 

```{r}
plot(x_A, x_B)
```
    
Body jsou rozmístěny náhodně v souřadné  soustavě. Výběry jsou nezávislé.

# Porování rozptylů

$H_0: \sigma_A^2 = \sigma_B^2$ (rozptyly jsou stejné)

$H_1: \sigma_A^2 \neq \sigma_B^2$ (rozptyly nejsou stejné)

```{r}
var.test(x_A, x_B, alternative = "two.sided")
```

Zvolíme $\alpha = 0.05$. P-hodnota je větší než $\alpha$ ($0.8692 > 0.05 $), prijímáme $H_0$, což znamená, že rozptyly jsou stejné.

# Porovnání doby běhů (dvouvýběrový t-test)

Budeme chtít zjistit, zda lze řict že doba běhu studentů školy B je menší než doba běhu studentů školy A.

$H_0: \mu_A \leq \mu_B$ (doba běhu studentů školy B není menší než doba běhu studentů školy A)

$H_1: \mu_A > \mu_B$ (doba běhu studentů školy A je větší než doba běhu studentů školy B)

```{r}
t.test(x_A, x_B, alternative = "greater")
```

Zvolíme $\alpha = 0.05$. P-hodnota je větší než $\alpha$ ($0.2399 > 0.05 $), prijímáme $H_0$, což znamená, že doba běhu studentů školy B není menší než doba běhu studentů školy A.