---
title: "Příklad 15"
author: "Vojtěch Benda"
date: "7. 3. 2024"
output: html_document
---

# Zadaní
Realitní kancelář zaměstnává dva odhadce nemovitostí. Aby posoudila jejich schopnosti, nechala je odhadnout ceny osmi nemovitostí s následujícími výsledky (tisíce Kč):
Odhadce A: 3282 2506 2812 5453 3263 4571 3121 2963
Odhadce B: 3271 2531 2799 5471 3285 4557 3139 2976
Pomocí testu rozhodněte, zda se tito odhadci ve svých odhadech statisticky významně liší.

```{r setup, include=FALSE}
knitr::opts_chunk$set(echo = TRUE)
```

# Definice základní pojmů

Statistický znak x: cena (tisíce Kč)

Statistická jednotka: jedna nemovitost

Základní soubor: všechny nemovitosti

Výběrový soubor: 8 nemovitostí

# Zadaní hodnot

```{r}
x_A <- c(3282, 2506, 2812, 5453, 3263, 4571, 3121, 2963)
x_B <- c(3271, 2531, 2799, 5471, 3285, 4557, 3139, 2976)
```

Z charakteru příkladu jde o párová měření. Odhadci odhadují cenu stejných nemovitostí.

```{r}
plot(x_A, x_B)
```


Z rozložení kolem bodů (kolem přímky) je vidět, že mezi odhadovanýmmi cenami je existuje závislost. (odhadují stejnou nemovitost)

# Odhady porovnánme pomocí t-testu

## Formulace hypotézy

$H_0: \mu_A = \mu_B$ (odhadci se ve svých odhadech neliší)

$H_1: \mu_A \neq \mu_B$ (odhadci se ve svých odhadech liší)

## Výpočet

```{r}
t.test(x_A, x_B, paired = TRUE, alternative = "two.sided")
```

Zvolíme hladinu významnosti $\alpha = 0.05$. P-hodnota je 0.2635 > 0.05, tedy potvrzujeme nulovou hypotézu. Nelze tedy tvrdit, že by se odhadci ve svých odhadech statisticky významně lišili.
