---
title: "Příklad 9"
author: "Vojtěch Benda"
date: "15.2.2024"
output: html_document
---

# Zadaní
Byla měřena doba pro opravu určité vady televizoru. Při 50 opravách byly zjištěny tyto časy (v minutách):

44,0 ; 40,2 ; 41,9 ; 43,4 ; 42,8 ; 42,3 ; 43,2 ; 45,0 ; 41,5 ; 42,7 ; 43,9 ; 40,1 ; 43,3 ; 41,1 ; 42,5 ; 42,4 ; 41,4 ; 40,8 ; 42,0 ; 44,7 ; 41,2 ; 41,9 ; 42,4 ; 44,4 ; 40,5 ; 39,7 ; 41,1 ; 41,0 ; 41,9 ; 40,8 ; 43,0 ; 42,8 ; 42,9 ; 42,7 ; 43,3 ; 42,2 ; 39,2 ; 41,5 ; 41,6 ; 42,7 ; 45,0 ; 42,3 ; 43,6 ; 43,2 ; 38,8 ; 43,0 ; 44,2 ; 43,0 ; 40,0 ; 44,4

Za předpokladu, že rozdělení doby opravy je normální, stanovte 95% interval spolehlivosti pro střední hodnotu doby opravy.

```{r setup, include=FALSE}
knitr::opts_chunk$set(echo = TRUE)
```

# Definice základní pojmů

Statistický znak x: doba opravy televizoru

Statistická jednotka: porouchané televizor

Základní soubor: všechny všechny porouchané televizory

Výběrový soubor: 50 televizorů

# Zadaní hodnot

```{r}
x <- c(44.0, 40.2, 41.9, 43.4, 42.8, 42.3, 43.2, 45.0, 41.5, 42.7, 43.9, 40.1, 43.3, 41.1, 42.5, 42.4, 41.4, 40.8, 42.0, 44.7, 41.2, 41.9, 42.4, 44.4, 40.5, 39.7, 41.1, 41.0, 41.9, 40.8, 43.0, 42.8, 42.9, 42.7, 43.3, 42.2, 39.2, 41.5, 41.6, 42.7, 45.0, 42.3, 43.6, 43.2, 38.8, 43.0, 44.2, 43.0, 40.0, 44.4)
```

# Výpočet základnich číselných charakteristik

## Výběrový průměr

```{r}
x_prumer <- mean(x)
x_prumer
```

## Výběrový rozptyl

```{r}
x_rozptyl <- var(x)
x_rozptyl
```

## Výběrová směrodatná odchylka

```{r}
x_smerodatna_odchylka <- sd(x)
x_smerodatna_odchylka
```

## Medián

```{r}
x_median <- median(x)
x_median
```

## Kontrola přítomnosti extrémních hodnot krabičkovým grafem

```{r}
boxplot(x)
```

Žádna extrémní hodnota není přítomna.

## Emperická distribuční funkce

```{r}
plot(ecdf(x))
curve(pnorm(x, x_prumer, x_smerodatna_odchylka), col = "red", add = TRUE)
curve(pexp(x, 1 / x_prumer), col = "blue", add = TRUE)
```

Na základě lze předpokládat, že chování sledoného znaku lze popsat normálním rozdělením (červená křivka).
