---
title: "Příklad 6"
author: "Vojtěch Benda"
date: "15.2.2024"
output: html_document
---

# Zadaní
Určete x̄ a s pro velikost odpadu materiálu (v procentech), jestliže na deseti obráběných kusech byly naměřeny hodnoty odpadu: 4,1 ; 4,0 ; 3,8 ; 3,9 ; 3,8 ; 3,8 ; 3,5 ; 3,7 ; 4,0 ; 4,0.
Testujte rozdíl mezi x̄ a předpokládanou střední hodnotou odpadu 4 %.

```{r setup, include=FALSE}
knitr::opts_chunk$set(echo = TRUE)
```

# Definice základní pojmů

Statistický znak x: velikost odpadu materiálu (%) (Kvantitativní spojitý znak)

Statistická jednotka: obráběný kus

Základní soubor: všechny obráběný kusy 

Výběrový soubor: 10 obráběných kusů

# Zadaní hodnot

```{r}
x <- c(4.1, 4.0, 3.8, 3.9, 3.8, 3.8, 3.5, 3.7, 4.0, 4.0)
```

# Výpočet základnich číselných charakteristik

## Výběrový průměr

```{r}
x_prumer <- mean(x)
x_prumer
```

## Výběrový rozptyl

```{r}
x_rozptyl <- var(x)
x_rozptyl
```

## Výběrová směrodatná odchylka

```{r}
x_smerodatna_odchylka <- sd(x)
x_smerodatna_odchylka
```

## Medián

```{r}
x_median <- median(x)
x_median
```

## Kontrola přítomnosti extrémních hodnot krabičkovým grafem

```{r}
boxplot(x)
```

Žádna extrémní hodnota není přítomna.

## Emperická distribuční funkce

```{r}
plot(ecdf(x))
curve(pnorm(x, x_prumer, x_smerodatna_odchylka), col = "red", add = TRUE)
curve(pexp(x, 1 / x_prumer), col = "blue", add = TRUE)
```

Na základě lze předpokládat, že chování sledoného znaku lze popsat normálním rozdělením (červená křivka).

# Testování hypotéz
## t - test
    
$H_0: \mu\geq\mu_0$
 - změna technologie obrábění nevedla ke snížení procentuálního odpadu

$H_1: \mu<\mu_0$
 - změna technologie obrábění vedla ke snížení procentuálního odpadu

```{r}
t.test(x, alternative = "less", mu = 4)
```

Zvolíme hladinu významnosti $\alpha = 0.05$. Vzhledem k tomu, že p-hodnota je menší než $\alpha$, zamítáme nulovou hypotézu a přijímáme alternativní hypotézu. Tedy, změna technologie obrábění vedla ke snížení procentuálního odpadu.