---
title: "Příklad 9"
author: "Vojtěch Benda"
date: "15.2.2024"
output: html_document
---

# Zadaní
Výrobce elektrických baterií udává, že baterie má průměrnou životnost 10 hodin. Testujte rozdíl mezi x a průměrnou hodnotou životnosti uváděnou výrobcem, jestliže na 11 bateriích byly zjištěny tyto hodnoty životnosti (v hodinách):

9,5 ; 10,5 ; 8,9 ; 9,2 ; 10,0 ; 8,5 ; 9,2 ; 8,8 ; 10,0 ; 9,5 ; 9,2

```{r setup, include=FALSE}
knitr::opts_chunk$set(echo = TRUE)
```

# Definice základní pojmů

Statistický znak x: životnost baterie (h) (kvantitativní spojitý znak)

Statistická jednotka: baterie

Základní soubor: všechny baterie

Výběrový soubor: 11 baterií

# Zadaní hodnot

```{r}
x <- c(9.5, 10.5, 8.9, 9.2, 10.0, 8.5, 9.2, 8.8, 10.0, 9.5, 9.2)
```

# Výpočet základnich číselných charakteristik

## Výběrový průměr

```{r}
x_prumer <- mean(x)
x_prumer
```

## Výběrový rozptyl

```{r}
x_rozptyl <- var(x)
x_rozptyl
```

## Výběrová směrodatná odchylka

```{r}
x_smerodatna_odchylka <- sd(x)
x_smerodatna_odchylka
```

## Medián

```{r}
x_median <- median(x)
x_median
```

## Kontrola přítomnosti extrémních hodnot krabičkovým grafem

```{r}
boxplot(x)
```

Žádna extrémní hodnota není přítomna.

## Emperická distribuční funkce

```{r}
plot(ecdf(x))
curve(pnorm(x, x_prumer, x_smerodatna_odchylka), col = "red", add = TRUE)
curve(pexp(x, 1 / x_prumer), col = "blue", add = TRUE)
```

Na základě lze předpokládat, že chování sledoného znaku lze popsat normálním rozdělením (červená křivka).
