---
title: "Příklad 9"
author: "Vojtěch Benda"
date: "15.2.2024"
output: html_document
---

# Zadaní
Byla měřena doba pro opravu určité vady televizoru. Při 50 opravách byly zjištěny tyto časy (v minutách):

44,0 ; 40,2 ; 41,9 ; 43,4 ; 42,8 ; 42,3 ; 43,2 ; 45,0 ; 41,5 ; 42,7 ; 43,9 ; 40,1 ; 43,3 ; 41,1 ; 42,5 ; 42,4 ; 41,4 ; 40,8 ; 42,0 ; 44,7 ; 41,2 ; 41,9 ; 42,4 ; 44,4 ; 40,5 ; 39,7 ; 41,1 ; 41,0 ; 41,9 ; 40,8 ; 43,0 ; 42,8 ; 42,9 ; 42,7 ; 43,3 ; 42,2 ; 39,2 ; 41,5 ; 41,6 ; 42,7 ; 45,0 ; 42,3 ; 43,6 ; 43,2 ; 38,8 ; 43,0 ; 44,2 ; 43,0 ; 40,0 ; 44,4

Za předpokladu, že rozdělení doby opravy je normální, stanovte 95% interval spolehlivosti pro střední hodnotu doby opravy.

```{r setup, include=FALSE}
knitr::opts_chunk$set(echo = TRUE)
```

# Definice základní pojmů

Statistický znak x: doba opravy televizoru

Statistická jednotka: porouchané televizor

Základní soubor: všechny všechny porouchané televizory

Výběrový soubor: 50 televizorů

# Zadaní hodnot

```{r}
data_lines <- read.table("prikladData3.txt", quote = "\"", comment.char = "")
x <- as.matrix(data_lines)
```

# Roztřídění datového souboru

```{r}
min(x)
max(x)
```

Naměřené hodnoty jsou v intervalu $\langle 38.8, 45.0 \rangle$.

Rozpětí je $R=45,0 - 38,8 = 6,2$.

Interval rozátáhneme na od 38 do 46. Rozpětí $R=46,0 - 38,0 = 8$.

Interval rozdělíme na 8 intervalů délky 1.
$\langle 38, 39 \rangle, \langle 39, 40 \rangle, \langle 40, 41 \rangle, \langle 41, 42 \rangle, \langle 42, 43 \rangle, \langle 43, 44 \rangle, \langle 44, 45 \rangle, \langle 45, 46 \rangle$.

```{r}
y <- hist(x, br = c(38, 39, 40, 41, 42, 43, 44, 45, 46), right = FALSE)
```

```{r}
y$mids
```
    
```{r}
y$counts
```

```{r}
y$counts / 50
```

```{r}
hist(x, br = c(38, 39, 40, 41, 42, 43, 44, 45, 46), freq = FALSE, right = FALSE)
curve(dnorm(x, 42.27, 1.48), col = "red", add = TRUE)
```

## Vypočet 95% intervalu spolehlivosti pro střední hodnotu doby opravy


$\mu\in\langle
42{,}27 - t_{1- \frac{\alpha}{2}}(n-1)\frac{s}{\sqrt{n}};
42{,}27 + t_{1- \frac{\alpha}{2}}(n-1)\frac{s}{\sqrt{n}} \rangle$

Určimě $\alpha$

$\alpha = 1 - 0,95 = 0,05$

Hodnota kvantilu studentova (t) rozdělení:

```{r}
qt(0.975, 49)
```

$t_{1- \frac{\alpha}{2}}(n-1) = t_{0,975}(49) = 2,0096$

Levý krajní bod intervalu:

```{r}
42.27 - 2.0096 * 1.48 / sqrt(50)
```

Pravý krajní bod intervalu:

```{r}
42.27 + 2.0096 * 1.48 / sqrt(50)
```


95% interval spolehlivosti pro střední hodnotu doby opravy je 
$\langle 41,85; 42,69 \rangle$.

Interpretace: 

Se spolehlivosti 95% lze očekávat, že střední hodnota doby opravy televizoru se nachází v intervalu $\langle 41,85; 42,69 \rangle$.
