---
title: "Příklad 1"
author: "Vojtěch Benda"
date: "15.2.2024"
output: html_document
---

# Zadaní
Pro dobu obsluhy zákazníka v samoobsluze určete empirické charakteristiky x a s těchto naměřených hodnot (v sekundách):

22 ; 106 ; 62 ; 208 ; 157 ; 75 ; 29 ; 99

```{r setup, include=FALSE}
knitr::opts_chunk$set(echo = TRUE)
```

# Definice základní pojmů

Statistický znak x: doba obsluhy zákazníka v samoobsluze

Statistická jednotka: zákazník v samoobsluze

Základní soubor: všichni zákazníci v samoobsluze

Výběrový soubor: 10 zákazníků v samoobsluze

# Zadaní hodnot

```{r}
x <- c(22, 106, 62, 208, 157, 75, 29, 99)
```

# Výpočet základnich číselných charakteristik

## Výběrový průměr

```{r}
x_prumer <- mean(x)
x_prumer
```

## Výběrový rozptyl

```{r}
x_rozptyl <- var(x)
x_rozptyl
```

## Výběrová směrodatná odchylka

```{r}
x_smerodatna_odchylka <- sd(x)
x_smerodatna_odchylka
```

## Medián

```{r}
x_median <- median(x)
x_median
```

## Kontrola přítomnosti extrémních hodnot krabičkovým grafem

```{r}
boxplot(x)
```

Žádna extrémní hodnota není přítomna.

## Emperická distribuční funkce

```{r}
plot(ecdf(x))
curve(pnorm(x, x_prumer, x_smerodatna_odchylka), col = "red", add = TRUE)
curve(pexp(x, 1 / x_prumer), col = "blue", add = TRUE)
```

Na základě lze předpokládat, že chování sledoného znaku lze popsat normálním rozdělením (červená křivka).
