---
title: "Cvičení 5"
author: "Vojtěch Benda"
date: "8.2.2024"
output: html_document
---

# Zadaní
Počet návštěvníků zábavního parku je náhodnou veličinou, mající normální rozdělení. Vedoucí zábavního parku si zjistil, že denní návštěvnost má průměrnou hodnotu 230 a směrodatnou odchylku 27,5 návštěvníků. Jestliže přijde za den méně než 180 návštěvníků, je zábavní park ztrátový. Kolik procent dnů je ztrátových?

```{r setup, include=FALSE}
knitr::opts_chunk$set(echo = TRUE)
```

# Definice základní pojmů

Náhodná veličina: denní návštěvnost

Tato náhodná veličina má normální rozdělení N($\mu$, $\sigma^2$)

$\mu=230$

$\sigma=27,5$

# Grafické znázornění

$\mu-3\sigma=230=3\cdot27,5=147,5$

```{r}
230-3*27.5
```


$\mu+3\sigma=230+3*27,5=312,5$

```{r}
x=seq(147.5,312.5,length=1000)
plot(x,dnorm(x,230,27.5),type="l",xlab="Denní návštěvnost",ylab="Hustota pravděpodobnosti",main="Normální rozdělení")
y=seq(147.5,180,length=1000)
lines(y,dnorm(y,230,27.5),"h",col="blue")
```

$P(X<180) = P(-\infty<X<180) = F(180)-F(-\infty) = F(180)-0 = F(180)$


```{r}
pnorm(180,230,27.5)
```

# Graf distribuční funkce

```{r}
plot(x,pnorm(x,230,27.5),type="l",xlab="Denní návštěvnost",ylab="Hodnota distribuční funkce",main="Distribuční funkce")
```
